臺灣高等法院交通事件裁定　　　　　　　　　　　　九十三年度交抗字第五二七號
　　抗　告　人　茂林建材企業有限公司
　　即受處分人
　　代　表　人　甲○○
右列抗告人因違反道路交通管理處罰條例案件，不服台灣臺北地方法院交通法庭中華
民國九十三年五月二十四日裁定（九十三年度交聲更字第八號），提起抗告，本院裁
定如左：
    主  文
抗告駁回。
    理  由
一、本件原裁定以抗告人即異議人茂林建材企業有限公司所有二二二─ＢＦ號自用一
    般曳引車於民國（下同）九十一年八月二十一日十一時二十分，在臺北縣樹林市
    ○○路行駛時，為臺北縣政府警察局樹林分局值勤警員攔停，以其違規於駕駛執
    照吊扣期間駕駛大型車者，依道路交通管理處罰條例第二十一條之一第一項第七
    款規定掣單舉發（北縣警交字第Ｃ00000000號，應到案日期為九十一年
    十月五日）。嗣因受處分人於應到案日期前提出申訴，原處分機關請舉發單位調
    查結果，仍認受處分人確有前揭違規行為，原處分機關遂先於九十二年二月十九
    日依道路交通管理處罰條例第七款及違反道路交通管理事件統一裁罰基準表規定
    ，裁處罰鍰新臺幣（下同）八萬元，然因原處分機關誤將裁決書寄交違規駕駛人
    張天政，故原處分機關又於同年三月十九日撤銷原裁決書，依道路交通管理處罰
    條例第二十一條之一第一項第七款及第三項（裁決書漏引）及違反道路交通管理
    事件統一裁罰基準表規定，另行裁處低額罰鍰新臺幣（下同）六萬元，並吊扣其
    汽車牌照三個月。及異議人之聲明異議意旨略以裁決所於九十二年三月二十四日
    同時寄發與受處分人北市裁四字第○九二三三八一八七○○號函及北市裁三字第
    裁二二─Ｃ00000000號裁決書。然觀諸前揭函文說明項下第二、記載「
    ．．．另本所北裁三字第裁二二─Ｃ00000000號裁決書，依法應予以撤
    銷．．．」。則從前開臺北市交通事件裁決所之函文記載可知裁決處分已經撤銷
    而不存在，又行政處分既經撤銷自始不存在，受處分人自不需提出異議，亦無未
    於法定期間內對已撤銷之裁決處分提出異議不合法律程式之問題云云。經查本件
    處分機關臺北市交通事件裁決所係於九十二年三月二十七日將本件北市裁三字第
    裁二二─Ｃ00000000號裁決書送達異議人即受處分人茂林建材企業有限
    公司，由受處分人職員於掛號郵件收件回執上蓋用受處分人圓戳章，表示收受等
    情，有掛號郵件收件回執一紙附卷可稽。又查原處分機關曾先於九十二年二月十
    九日依道路交通管理處罰條例第七款及違反道路交通管理事件統一裁罰基準表規
    定，裁處罰鍰新臺幣（下同）八萬元，然因原處分機關誤將裁決書寄交違規駕駛
    人張天政，故原處分機關又於同年三月十九日撤銷原裁決書，依道路交通管理處
    罰條例第二十一條之一第一項第七款及第三項（裁決書漏引）及違反道路交通管
    理事件統一裁罰基準表規定，另行裁處低額罰鍰新臺幣（下同）六萬元，並吊扣
    其汽車牌照三個月等情，分別有臺北市交通事件裁決所九十二年二月十九日北市
    裁三字第裁二二－Ｃ00000000號（高額罰鍰）裁決書、臺北市交通事件
    裁決所九十二年三月十九日北市裁三字第裁二二－Ｃ00000000號（低額
    罰鍰）裁決書及臺北市交通事件裁決所九十二年三月二十四日北市裁四第000
    0000000○號函在卷可稽，前開函稱：「．．．本案經查二二二－ＢＦ號
    車第Ｃ00000000號違規通知單，因誤寄交違規人張天政，本所同意改以
    低額罰鍰裁處。另本所九十二年二月十九日北市裁三字第裁二二－Ｃ00000
    000號（高額罰鍰）裁決書，依法應予以撤銷，．．．」可見本件受處分機關
    並非將系爭之北市裁三字第裁二二－Ｃ00000000號裁決書予以撤銷，而
    僅係將高額之裁罰改為低額之裁罰。受處分人辯稱：該行政處分已遭撤銷、自始
    不存在，受處分人自難提出異議，自無計算二十日異議期間之問題等語，係屬受
    處分人之誤會。是本件裁決書既未遭到撤銷，則受處分人對原處分機關之裁決不
    服而聲明異議時，其二十日之法定異議期間，應自收受裁決書送達之翌日即九十
    二年三月二十八日起算。受處分人遲至同年十月二十九日始向原處分機關提出異
    議狀，有該異議狀上原處分機關蓋印之北市裁收字第○九二四四八三五五○○號
    收狀章戳為憑，顯已逾法定之二十日異議期間，揆諸首揭規定，其異議顯然不合
    法律上之程式，且無從命補正，自非合法，應予駁回。
二、抗告意旨略以臺北市交通事件裁決所之函文記載可知北市裁三字第裁二二－Ｃ0
    0000000號之裁決處分書，已經原處分機關依法予以撤銷，而非原法院裁
    定中所稱之僅係將高額之裁罰改為低額之裁罰，抗告人僅受有一份北市裁三字第
    裁二二－Ｃ00000000號之裁決書，又為原處分機關撤銷，則原法院裁定
    中所稱之高額罰款裁處或低額裁處，究所指為何，未見其詳明，原處分既僅有北
    市裁三字第裁二二－Ｃ00000000號之裁決書，而原處分機關又已將前開
    裁決書依法撤銷，抗告人又無收受其他裁決書，原處分既經撤銷後，應已無所謂
    之行政處分（裁決書）存在可言，自無計算二十日異議期間之問題，抗告人因信
    賴原處分機關已撤銷前開裁決處分，且仍未收受任何新的裁決書，遂未為任何動
    作，然抗告人於九十二年四月初驗車時經告知系爭車輛之北市裁三字第裁二二－
    Ｃ00000000號之裁決書仍未撤銷，抗告人為求慎重仍特地委請陳淑蘭小
    姐於九十二年四月九日代撰聲明異議狀，並於同日委由鄒正賢先生將異議狀送交
    與交通裁決所，惟送達於裁決所後，卻經裁決所之收狀處人員查閱電腦記錄後告
    知案外人鄒正賢表示北市裁三字第裁二二－Ｃ00000000號之裁決書已經
    撤銷，系爭車輛目前並無任何違規，不須提出異議，故拒絕收受異議狀，抗告人
    遲至九十二年十月二十九日提出異議聲明，乃因信賴原處分機關所為撤銷處分之
    通知，及信賴原處分機關人員代表國家行使公權力之地位，依信賴保護原則，抗
    告人遲誤原因係原處分機關提供錯誤資訊所致，自不得將原處分機關公權力之錯
    誤行使責任轉嫁於抗告人負擔，抗告人一併聲請回復原狀，請撤銷原裁定，以保
    權益等。
三、按受處分人，不服第八條主管機關所為之處罰，得於接到裁決書之翌日起二十日
    內，向管轄地方法院聲明異議，道路交通管理處罰條例第八十七條第一項定有明
    文。又交通法庭認聲明異議不合法律上之程式或其異議權已經喪失者，應以裁定
    駁回之，道路交通案件處理辦法第十八條亦定有明文。查抗告人於民國九十二年
    三月二十七日收受本案之裁決書，有收件回執附卷可稽，抗告人遲至九十二年十
    月二十九日始向原審聲明異議，有原審收狀戳在卷可按，已逾二十日期間，抗告
    人之聲明異議顯然不合法律上之程式，且無從補正，原審因而駁回抗告人於原審
    之異議，揆諸前揭之規定，並無違誤，再抗告人於九十二年二月十九日提出之聲
    明異議狀，其上之標的金額即載明為新台幣八萬元，而臺北市交通事件裁決所於
    九十二年二月十九日之裁決書上所載之罰鍰金額亦為新台幣八萬元，有抗告人提
    出之九十二年二月十九日之聲明異議狀及九十二年二月十九日之裁決書可稽，且
    臺北市交通事件裁決所依抗告人於九十二年二月十九日提出之聲明異議狀，撤銷
    該八萬元之高額罰鍰，同意改以低額罰鍰裁處，並寄發改裁處較低之新台幣六萬
    元之九十二年三月十九日之裁決書予抗告人，亦有臺北市交通事件裁決所九十二
    年三月二十四日北市裁四字第○九二三三八一八七○○號函在卷可證，而抗告人
    於九十二年十月二十九日提出之聲明異議狀，其上之標的金額即載明為新台幣六
    萬元，亦有抗告人提出之九十二年十月二十九日之聲明異議狀及九十二年三月十
    九日之裁決書在卷可憑，抗告人稱不知所謂之高額罰款裁處或低額裁處究所指為
    何等，自無可採，又臺北市交通事件裁決所九十二年三月二十四日北市裁四字第
    ○九二三三八一八七○○號函內主旨載明為檢送本所九十二年三月十九日北市裁
    三字第二二－Ｃ00000000號裁決書正本．．．及其說明三亦已載明依據
    道路交通管理處罰條例第八十七條第一項規定：「受處分人不服第八條所定主管
    機關所為之處罰，得於接到裁決書之翌日起二十日內，向管轄地方法院聲明異議
    」，請於收受裁決書之翌日起二十日內以司法狀紙撰寫異議書狀，提交本所轉送
    地方法院交通法庭審理等，此法律已有明文規定，該所亦已特別提醒，況抗告人
    所收之九十二年三月十九日之裁決書上附記一亦已載明其規定，有九十二年三月
    十九日裁決書附卷可稽，抗告人所稱之無計算二十日異議期間之問題等，亦無可
    採，再抗告人所稱於九十二年四月初驗車時經告知系爭車輛之北市裁三字第裁二
    二－Ｃ00000000號之裁決書仍未撤銷，抗告人為求慎重仍特地委請陳淑
    蘭小姐於九十二年四月九日代撰聲明異議狀，並於同日委由鄒正賢先生將異議狀
    後告知案外人鄒正賢表示北市裁三字第裁二二－Ｃ00000000號之裁決書
    已經撤銷，系爭車輛目前並無任何違規，不須提出異議，故拒絕收受異議狀等，
    ，查抗告人於原審就此部分並未提出，且抗告人既稱九十二年四月初驗車時經前
    揭裁決機關告知系爭車輛之北市裁三字第裁二二－Ｃ00000000號之裁決
    書仍未撤銷等，又豈會不收其異議狀，而前揭裁決機關經查抗告人所述之當日並
    無拒絕收受異議狀之情事，亦有臺北市交通事件裁決所九十三年九月十七日北市
    裁四字第○九三四○七五五三○○號函在卷可稽，況抗告人亦可掛號郵寄，是其
    所述顯與常情有違，再就卷附之聲明異議狀所載之撰狀人並非抗告人所述之陳淑
    蘭，亦有聲明異議狀可證，抗告人無積極確實之證據足以證明其所述，其請求傳
    訊陳淑蘭、鄒正賢，因事證已明，核無必要，又本件並非抗告逾期而有恢復原狀
    之情事，抗告人向本院聲請恢復原狀，與法不合，抗告人前揭之抗告為無理由，
    應予駁回。
四、依道路交通管理處罰條例第八十九條，道路交通案件處理辦法第二十六條，刑事
    訴訟法第四百十二條裁定如主文。
中      華      民      國    九十三    年    九      月    三十        日
                              臺灣高等法院交通法庭
                                  審判長法  官  陳  正  雄
                                        法  官  許  錦  印
                                        法  官  許  宗  和
右正本證明與原本無異。
不得再抗告。
                                        書記官  沈  秀  容
中　　　華　　　民　　　國　　九十三　　年　　十　　　月　　　五　　    日
